【裁判字號】    98,交聲,2563
【裁判日期】    980831
【裁判案由】    聲明異議
【裁判全文】
臺灣臺中地方法院交通事件裁定        98年度交聲字第2563號
原處分機關  交通部公路總局臺中區監理所臺中市監理站
異  議  人
即受處分人  甲○○
上列異議人即受處分人因違反道路交通管理處罰條例案件，對於
交通部公路總局臺中區監理所臺中市監理站中華民國97年10月21
日所為之處分（裁監稽違字第裁61－HC0000000 號裁決書）聲明
異議，本院裁定如下：
    主  文
異議駁回。
    理  由
一、原處分機關略以：異議人即受處分人（下稱受處分人）甲○
    ○騎乘車號SYX-171 號輕機車，於民國96年4 月29日15時21
    分許，在臺中縣太平市○○路2028號前，因「酒後駕車肇事
    （經血液生化檢測值為372.24MG/DL ，換算呼氣值為1.86MG
    / L） 超過標準值」之違規，經臺中縣警察局霧峰分局警員
    依違反道路交通管理處罰條例第35條第1 項第1 款舉發。本
    案緩起訴已期滿確定，本站於97年10月21日以裁監稽違字第
    裁61－HC0000000 號裁決書裁處罰鍰新臺幣（下同）4 萬5
    千元（96年5 月10日已執行吊扣機車駕照12個月、簽收道安
    講習單）等語。
二、聲明異議意旨則以：緩起訴已期滿，監理單位方面請予以免
    罰，申請一罪不二罰等語。
三、按違反道路交通管理事件統一裁罰基準及處理細則第5 條規
    定：處理違反道路交通管理事件，有關文書送達之程序，依
    行政程序法之規定。而送達，於應受送達人之住居所、事務
    所或營業所為之；送達，不能依前二條規定為之者，得將文
    書寄存送達地之地方自治或警察機關，並作送達通知書兩份
    ，一份黏貼於應受送達人住居所、事務所、營業所或其就業
    處所門首，另一份交由鄰居轉交或置於該送達處所信箱或其
    他適當位置，以為送達；前項情形，由郵政機關為送達者，
    得將文書寄存於送達地之郵政機關，行政程序法第72條第1
    項前段、第74條第1 項、第2 項定有明文。又行政文書依行
    政程序法第74條第1 項規定為寄存送達者，如確已完成文書
    寄存於地方自治、警察機關或郵政機構，並製作送達通知單
    二份，一份黏貼於送達處所之門首，另一份交由鄰居轉交或
    置於送達處所信箱或其他適當位置時，無論應受送達人實際
    上顧何時受領文書，均以寄存之日期視為收受送達之日期，
    而發生送達之效力（最高行政法院95年度裁字第634 號裁定
    要旨及法務部93年4 月13日法律字第0930014628號函可資參
    照）。
四、經查：
  (一)案件之審查有程序及實體之分，必先符合程序要件後始有探
    究實體要件之餘地。按受處分人不服道路交通管理處罰條例
    第8 條所定主管機關所為之處罰，得於接到裁決書之翌日起
    20日內，向管轄地方法院聲明異議；又聲明異議，應以司法
    狀紙，敘述異議之理由，提出於原處分機關為之；交通法庭
    認聲明異議不合法律上之程式或其異議權已經喪失者，應以
    裁定駁回之。道路交通管理處罰條例第87條第1 項、道路交
    通案件處理辦法第13條前段、第18條前段分別定有明文。上
    開20日乃法定不變期間，如遲誤該期間，法院自應以聲明異
    議不合法律上程式，且無從補正，裁定駁回，合先敘明。
  (二)本件原處分機關以裁監稽違字第裁61－HC0000000 號裁決書
    送達受處分人之際，受處分人之住所係設於臺中縣太平市○
    ○路60號3 樓之1 ，原處分機關委由郵政機關向上址為送達
    ，因未獲會晤受處分人，亦無受領文書之同居人、受僱人或
    接收郵件人員，而於97年10月24日寄存於長億郵局，並作送
    達通知書2 份，1 份黏貼於上址門首，另1 份置於該址信箱
    或其他適當位置，以為送達等情，有受處分人全戶戶籍資料
    查詢結果及交通部公路總局臺中區監理所臺中市監理站送達
    證書各1 紙附卷可憑。縱若受處分人實際上未居住於上址，
    惟受處分人始終未向監理機關聲請變更地址，足見受處分人
    並無廢止前開戶籍住所之意思，本件舉發通知單向受處分人
    之戶籍地址送達，應屬合法，且該送達自寄存之日即97年10
    月24 日 ，已生合法送達之效力。則受處分人既已於該日收
    受裁決書，其聲明異議之20日法定期間，乃自收受送達之翌
    日即97 年10 月25日起算。又按當事人在途期間標準第2 條
    第1 款及第4 條第1 項第2 款規定，當事人非居住於處罰機
    關所在之鄉、鎮、市 (包括縣轄市、省轄市及院轄市)， 但
    居住於受理聲明異議案件法院之管轄區域者，依本標準第2
    條第1 款中之「地方法院在途期間」欄所載日數，扣除在途
    期間。是受處分人非居住於處罰機關所在之鄉、鎮、市者，
    應扣除在途期間3 日，而本件受處分人之居住地在臺中縣太
    平市，不同於處罰機關位於臺中市內，應扣除在途期間為3
    日，故受處分人聲明異議之法定期間末日應為97年11月16日
    ，適逢該日為例假日，順延至97年11月17日屆滿。惟受處分
    人之聲明異議狀，直至98年7 月30日始向交通部公路總局臺
    中區監理所臺中市監理站遞狀，由前開監理站收受，此有受
    處分人之聲明異議狀在卷可參（見交通部公路總局臺中區監
    理所收文章），是其聲明異議顯已逾20日之法定期間。從而
    ，受處分人之異議不合法律上之程式，揆諸上開規定，自應
    予駁回。就受處分人主張原處分機關不法裁罰部分，因其聲
    明異議程序已不合法，本院自無從再行審酌。
五、據上論斷，應依道路交通管理處罰條例第87條第2項，道路
    交通案件處理辦法第18條前段，裁定如主文。
中    華    民    國    98    年    8     月    31    日
                  交通法庭      法  官  楊萬益
上正本證明與原本無異。
如不服本裁定，應於送達後五日內，向本院提出抗告狀。
                                書記官  譚系媛
中    華    民    國    98    年    8     月    31    日


司法院資訊處製作；財團法人民間司法改革基金會備份。
